【裁判字號】    91,交訴,86
【裁判日期】    920319
【裁判案由】    肇事遺棄罪等
【裁判全文】
臺灣桃園地方法院刑事判決                          九十一年度交訴字第八六號
    公  訴  人  臺灣桃園地方法院檢察署檢察官
    被      告  乙○○
右列被告因肇事遺棄等案件，經檢察官提起公訴（九十一年度偵字第六九四九號），
本院判決如左：
    主  文
乙○○駕駛動力交通工具肇事，致人受傷而逃逸，累犯，處有期徒刑捌月。
其餘被訴過失傷害部分，公訴不受理。
    事  實
一、乙○○前因違反懲治盜匪條例案件，經本院判處有期徒刑五年四月，嗣於八十四
    年七月十四日經台灣高等法院駁回上訴而告確定，於八十九年一月十四日始因縮
    刑假釋期滿執行完畢。猶不知警惕悔悟，復於九十一年四月七日中午，酒後騎乘
    車牌號碼ＢＷＲ─四五八號機車（酒測濃度零點三五ＭＧ／Ｌ，尚未達不能安全
    駕駛之程度），沿桃園縣平鎮市○○路七巷往龍安路方向行駛，於同日中午十二
    時許途經同巷與龍安路交岔路口，理應注意車輛行駛時，駕駛人應注意車前狀況
    ，並隨時採取必要之安全措施，及車輛行至無號誌之交岔路口，支線道應暫停讓
    幹線道車先行，且轉彎車應暫停讓直行車先行，而依當時天候晴、日間自然光充
    足、路面狀況無缺陷、無障礙物且視距良好，行駛路段為市區道路○道路型態為
    直路之情形，又無不能注意之情事，竟疏於注意，貿然於通過上開交岔路口時，
    撞及由甲○○所騎乘後載曾穗怡、曾欣怡之車牌號碼ＨＳＬ─九四０號機車車身
    右側，致甲○○等人及所騎乘之機車均倒地，因而造成甲○○受有右足部擦傷之
    傷害，曾穗怡受有右足部擦傷、曾欣怡受有右手肘擦傷等傷害（傷害部分，業據
    撤回告訴）。詎乙○○於肇事後，竟未下車查看，或停車報警處理採取救護措施
    ，反逕騎乘上開機車逃離現場。嗣於同日下午一時許，在桃園縣平鎮市○○路七
    巷十號為警查獲。
二、案經桃園縣警察局平鎮分局報告台灣桃園地方法院檢察署檢察官偵查起訴。
    理  由
壹、肇事逃逸部分：
一、訊據被告乙○○對於右開時、地發生車禍肇事並致告訴人甲○○、曾穗怡、曾欣
    怡等人受傷之事實，固均坦承不諱，惟矢口否認有何肇事逃逸之犯行，並辯稱：
    伊當時急著要帶女兒去看醫生，看對方沒事就先離開云云。經查：
    (一)被告乙○○於九十一年四月七日中午約十二時許，酒後騎乘車牌號碼ＢＷＲ─
      四五八號機車（酒測濃度零點三五ＭＧ／Ｌ，尚未達不能安全駕駛之程度），
      行經桃園縣平鎮市○○路七巷與龍安路之交岔路口，撞及由告訴人甲○○所騎
      乘後載曾穗怡、曾欣怡之車牌號碼ＨＳＬ─九四０號機車車身右側，致甲○○
      等人受有如事實欄所述之傷害等情，業據被告於警訊、偵訊及本院調查、審理
      時均供承不諱，核與告訴人甲○○迭於警訊及本院調查時指訴情節相符（見偵
      卷第十三頁至第十四頁、本院九十一年九月二十日訊問筆錄）。而告訴人甲○
      ○及其女兒曾穗怡、曾欣怡因遭被告乙○○騎乘機車撞倒，而分別受有右足部
      擦傷及右手肘擦傷等傷害，有華揚醫院出具之診斷證明書一紙在卷可證（見偵
      卷第十五之一頁）。此外，並有桃園縣警察局舉發違反道路交通管理事件通知
      單影本、桃園縣警察局道路交通事故調查報告表一份、照片四張、酒精測試表
      在卷可稽（見偵卷第十六頁至第十九頁），是可認被告前述所為任意性自白，
      核與事實相符，堪予採信。
    (二)被告雖於本院調查時辯稱：伊當時車上有載自己的小孩，因小孩頭部流血且罹
      患感冒，急著帶小孩去醫院就診，且見對方（即告訴人）沒事，伊父親亦出面
      處理，所以才先離去云云。然經本院質之至何家醫院就診及診治情形，被告即
      稱：僅帶小孩看感冒而已，頭部流血部分是自己買藥回來擦，很嚴重但沒有住
      院，因為只受一點點傷，所以沒有順便讓醫生上藥云云（見本院九十二年一月
      二十一日訊問筆錄），是果如被告所述伊係急忙帶小孩就醫始先離去，何以至
      醫院時僅看感冒，事後再回家自己替小孩上藥？況告訴人甲○○於本院調查時
      陳稱：車禍時車上只有被告一人，被告父親也未在現場協助處理，當時有叫被
      告不要走，被告只回頭看看就走了等語甚明（見本院九十一年九月二十日、九
      十二年二月二十五日訊問筆錄），與被告前開所辯顯然不同，徵諸告訴人甲○
      ○與被告素不相識而無恩怨嫌隙，當不至刻意設辭誣陷被告，是被告前開所辯
      尚不足採。再者被告於警訊時僅供承：「（問：車禍發生時你有無停車查看對
      方人員傷亡或車損情形？）我因為緊張，所以就加速逃離現場，未停車查看。
      」（見偵卷第五頁），又於檢察官訊問時稱：「（問：為何逃離現場？）因怕
      又犯刑案，才會逃離現場。」（見偵卷第二四頁反面），且經本院當庭勘驗偵
      訊錄音帶，被告乙○○雖曾向檢察官表示騎乘機車時有搭載小孩，但檢察官訊
      問被告為何離開現場時，被告則表示係因為害怕別人告伊等語（見本院九十二
      年一月二十一日訊問筆錄），顯見被告於肇事後並未下車給予告訴人適當救護
      或報警處理，僅因害怕需擔負刑事責任而逃逸，被告事後辯稱係因急著帶小孩
      就診云云，顯係卸責諉過之詞，殊無足採。
    (三)按汽（機）車駕駛人駕駛汽機車肇事致人受傷或死亡，應即採取救護或其他必
      要之措施，並向警察機關報告不得駛離，違者吊扣其駕照三個至六個月，逃逸
      者吊銷其駕駛執照，道路交通管理處罰條例第六十二條第一項定有明文。又按
      刑法第一百八十五條之四之肇事逃逸罪，以駕駛動力交通工具肇事，有致人死
      傷而逃逸之事實，為其構成要件，不以行為人明知被害人有死傷情形為必要，
      亦不以被害人為無自救能力人為必要（最高法院九十一年台上字第一三七號、
      九十年台上字第六七八六號判決意旨參照），至肇事者是否有遺棄之故意，其
      離去之原因為何，則非所問（最高法院九十年台上字第二一九一號判決意旨參
      照），是刑法第一百八十五條之四之立法意旨，係為維護交通安全，加強救護
      ，減少被害人之死傷，促使駕駛人於肇事後，能對被害人即時救護，概以道路
      交通事故之發生，常非於己之鄰親家里，時有告救不能情事，乃科以肇事者須
      採取救護或其他必要措施，以防因就醫延誤致生無謂傷亡，此亦為道路交通管
      理處罰第六十二條第一項所明定汽車駕駛人之法定義務。從而，本件告訴人甲
      ○○、曾穗怡、曾欣怡等人既因遭被告所撞擊致受有右足部擦傷、右手肘擦傷
      等傷害，已如前述，無論車禍責任歸屬如何，被告即應依前開規定報請警方處
      理，並停留現場等候調查，惟竟逕行離去，且未將其姓名、車號、聯絡方式住
      址留予告訴人，顯然違反前開規定，自難辭肇事後駕車逃逸刑責。
    綜上事證，被告乙○○所犯前開肇事逃逸等犯行，已經證明，應依法論科。
二、核被告乙○○所犯駕駛動力交通工具肇事，致人於傷而逃逸之行為，係犯刑法第
    一百八十五條之四之公共危險罪。又被告乙○○前因違反懲治盜匪條例案件，經
    本院判處有期徒刑五年四月，並經台灣高等法院駁回上訴而告確定，嗣於八十九
    年一月十四日縮刑期滿執行完畢，此有台灣高等法院被告全國前案紀錄表、台灣
    桃園地方法院檢察署刑案資料查註紀錄表各乙件在卷可考，其於五年內再犯本件
    有期徒刑以上之罪，為累犯，應依刑法第四十七條規定加重其刑。爰審酌被告之
    素行，車禍後不思下車救助告訴人，反加速離去，其動機、目的無非心存僥倖卸
    責，實無足取，惟造成告訴人所受傷勢尚非嚴重，及其所生交通安全之危害、犯
    罪後態度等一切情狀，茲量處如主文所示之刑，以資懲誡。
貳、公訴不受理部分：
一按告訴乃論之罪，告訴人於第一審辯論終結前得撤回其告訴，又告訴經撤回者，
    應諭知不受理之判決，並得不經言詞辯論為之，刑事訴訟法第二百三十八條第一
    項第三百零三條第三款、第三百零七條定有明文。
二、本件公訴意旨另略以：被告乙○○於九十一年四月七日中午，酒後騎乘車牌號碼
    ＢＷＲ─四五八號機車，沿桃園縣平鎮市○○路七巷往龍安路方向行駛，於同日
    中午十二時許途經同巷與龍安路交岔路口，而依當時情形又無不能注意之情事，
    竟疏於注意，貿然於通過上開交岔路口時，撞及由告訴人甲○○所騎乘後載曾穗
    怡、曾欣怡之車牌號碼ＨＳＬ─九四０號機車，致人車倒地，因而造成甲○○受
    有右足部擦傷之傷害，曾穗怡、曾欣怡均受傷，因認被告係犯刑法第二百八十四
    條第一項前段過失傷害罪嫌等語。
三、查本件告訴人甲○○為曾欣怡、曾穗怡之法定代理人，其於警訊時所提告訴被告
    乙○○過失傷害部分，係基於自己及曾穗怡、曾欣怡法定代理人之地位提出告訴
    ，業據告訴人甲○○於本院調查時陳述甚明（見九十一年九月二十日訊問筆錄）
    ，並有法務部戶役政連結作業系統一份在卷可稽，是公訴人認曾穗怡、曾欣怡所
    受傷害部分未據告訴，顯有誤會，先予說明。又告訴人甲○○所指訴被告乙○○
    過失傷害之犯行，公訴人認被告此部分行為係犯刑法第二百八十四條第一項前段
    之罪，依同法第二百八十七條前段之規定，須告訴乃論。茲據告訴人甲○○當庭
    撤回其告訴（見本院九十二年二月二十五日訊問筆錄），依照上開說明，本件就
    被告被訴過失傷害部分，併為諭知公訴不受理之判決。
據上論斷，應依刑事訴訟法第二百九十九條第一項前段、第三百零三條第三款，刑法
第一百八十五條之四、第四十七條，判決如主文。
本案經檢察官羅秀蓮到庭執行職務。
中      華      民      國    九十二    年      三      月     十九     日
                                 臺灣桃園地方法院刑事第六庭
                 審判長法  官  周政達
                                           法  官  林春鈴
                                           法  官  何俏美
右正本證明與原本無異。
如不服本判決，應於判決送達後十日內向本院提出上訴狀( 應附繕本 )，上訴於
臺灣高等法院。
                                           書記官  王泰元
中      華      民      國    九十二    年      三      月      十九    日
附錄：本判決論罪科刑法條全文
刑法第一百八十五條之四
駕駛動力交通工具肇事，致人死傷而逃逸者，處六月以上五年以下有期徒刑。


司法院資訊處製作；財團法人民間司法改革基金會備份。
